【裁判字號】    92,易,1198
【裁判日期】    920613
【裁判案由】    公共危險
【裁判全文】
臺灣臺中地方法院刑事判決                        九十二年度易字第一一九八號
    公  訴  人  臺灣臺中地方法院檢察署檢察官
    被      告  甲○○
右列被告因公共危險案件，經檢察官提起公訴（九十一年度偵字第八七二四號），本
院判決如左：
    主  文
甲○○無罪。
    理  由
一、公訴意旨略以：被告甲○○係宏華營造股份有限公司（以下簡稱宏華公司）之電
    焊技工，因宏華公司承包臺中縣龍井鄉臺中港區西七碼頭抽沙浮管之水域挖泥工
    程，被告乃於民國九十一年四月四日上午九時四十分許，在臺中縣龍井鄉臺中港
    區第二迴船渠西岸工地（以下簡稱第二迴船渠西岸工地）進行燒焊、乙炔切割作
    業工程。原應注意施工、電焊時會有火花四濺，乙炔及氧氣鋼瓶應謹慎使用，發
    電機、點焊機未使用前，電源線應予取下，不應連接，以防止火災之發生，而依
    當時情形，又無不能注意之情事，竟疏未注意應避免電焊時火花四濺之狀況，致
    上開處所置放，宏華公司所有之待修抽沙管其外覆浮力泡棉，因電焊切割時濺起
    之火花而起火燃燒，火勢並沿及四周草叢，使周圍堆置之泡棉管、防震軟管、浮
    桶平台、點焊機、乙炔切割器亦因而燒燬，致生公共危險。嗣因被告無法自行撲
    滅大火，始報警於九十一年四月四日下午二時十分許，由內政部消防署台中港務
    消防隊將火勢撲滅，因認被告涉犯刑法第一百七十五條第三項之失火罪嫌云云。
二、按不能證明被告犯罪或其行為不罰者，應諭知無罪之判決，刑事訴訟法第三百零
    一條第一項定有明文。再按犯罪事實應依證據認定之，無證據不得推定其犯罪事
    實，刑事訴訟第一百五十四條，亦有規定。而認定犯罪事實，所憑之證據，雖不
    以直接證據為限，間接證據亦包括在內，然無論直接或間接證據，其為訴訟上之
    證明，須於通常一般之人均不致於有所懷疑，而得確信其為真實之程度者，始得
    據之為有罪之認定，倘其證明尚未達到此一程度，而有合理性懷疑之存在時，即
    無從為有罪之認定（最高法院七十六年度臺上字第四九八六號判例參照）；且認
    定不利於被告之事實，須依積極證據，苟積極證據不足為不利於被告事實之認定
    時，即應為有利於被告之認定，更不必有何有利之證據（最高法院三十年度上字
    第八一六號判例參照）。
三、公訴人認被告涉犯刑法第一百七十五條第三項之失火罪嫌，無非以第二迴船渠西
    岸工地所堆放之工程用料、器材，除柴油桶及抽油工具外，餘均係宏華公司所有
    ，並無其他公司置放之物品一節，業據被告於警訊時自承明確，足見該處除宏華
    公司外，並無其他公司進行其他工程。再該處進行工程時所需物品之準備，係由
    被告負責等情，亦據證人即宏華公司之工地主任丙○○於警訊時證述明確；參以
    被告於警訊時供述「（問：就你工作經驗，如發電機、點焊機在某一工地完工後
    要移往他處，或下班後是否要將連接電源電線拆下較為安全？）以我工作經驗，
    若要將機具運往他處時，我會將連接電源之電線拆下較安全」等語，及現場照片
    所示「發電機西側置有二部銀色及藍色點焊機，其銀色點焊機上方置有一把護眼
    罩，且該機電源接頭已接上發電機；點焊機延伸至最北側砂管西端作燒焊，砂管
    上已接附一端電線，同時留有一焊條，另一端電源位西側地面上」等情，益證火
    災發生時現場確有施工情形。此外，經內政部消防署台中港務消防隊依火災出動
    觀察紀錄及現場鑑識調查後，亦認火災當時現場確正進行燒焊及乙炔切割等作業
    ，起火原因應係燒焊及乙炔切割等作業不慎所引起，有該消防隊九十一年四月十
    六日２０２Ｄ０４Ｋ１號火災原因調查報告書一份附卷可稽。是本件火災之發生
    ，應係被告施工不慎所致無誤。被告於前揭時地應注意能注意而不注意材料及器
    具放置、施工安全，以致引起火災，被告之行為自有過失，是被告之過失行為與
    上開物品受燒間具有相當因果關係等為其主要論據。
四、然訊據被告固均坦承於前開時間曾至火災現場，惟堅詞否認有何失火罪嫌，並辯
    稱當時其係前往巡視工地，並未進行燒焊、切割之工作，其至現場時見火延燒，
    即打電話報警等語。經查：
（一）證人丁○○於偵查中證稱於九十一年四月四日曾指派被告前往前開火災現場巡
      視機器是否安在，而現場切割剩下之鐵塊並非現場切割等語（見偵查卷第五十
      六至五十七頁），其接受消防人員訪談時亦稱火災當日現場無施工，僅派員工
      定時巡視，尚未施工等語（見偵查卷第二十六頁），而證人丙○○亦證稱現場
      所遺留三角鐵係外面切割完成運至現場等語明確（見偵查卷第八頁），則尚難
      認本件火災係被告施工不慎所引起。
（二）縱認前開火災係被告施工不慎所引起，然刑法第一百七十五條第三項之失火罪
      ，以致生公共危險為要件，至所謂致生公共危險，指已產生具體危險之結果，
      雖不必實際延燒至他物，惟仍須客觀上已危及不特定多數人之法益而影響於一
      般社會公共安全，始足當之（最高法院九十年度台上字第四一二三號判決參照
      ）。而案發曾擔任台中港務局幫工程師，現職是副工程師之證人乙○○於本院
      訊問時結證稱：「現場有壹條石頭路，如果說沒有撲滅的話，可能會燒到這一
      條路，那個地方平常應該不會有不相關的人出入，當時我們台中港務局有擺放
      一些消波塊，如果燒到的話，也不會影響到安全，因為那是混泥土塊。港務局
      在那邊整地的雜草，還有一些鋪設路面的軟石料，這些也都是港務局的，如果
      經過延燒，燒到的話，這些東西還是可以使用的：：：」等語明確（見本院九
      十二年五月一日訊問筆錄），又負責本件火災鑑定之台中港務消防隊技士即證
      人王志龍於本院審理時被問及：「本件火災現場如果沒有即時撲滅的話，是否
      會延燒到附近的建築物或者是其他人的東西？」，其結證稱：「現場都是空曠
      的雜草區，除了被燒燬的東西以外，並沒有其他的建物，只有雜草，在北側有
      一些防波塊，所以對一般的人不會產生危險的可能，因為那個地方也是管制區
      ，一般人沒有辦法隨便進入。現場也沒有其他的建物，所以也不會延燒到別人
      的房子，或者是公家機關的房子」等語（見本院九十二年五月十六日審判筆錄
      ）。則本件火災既未傷及人畜，且現場附近並無建築物，且現場係管制區，一
      般人無法進入，則本件火災在客觀上並未危及不特定多數人之法益而影響於一
      般社會公共安全，依前開說明，並未致生公共危險，則前開火災縱係被告不慎
      引起，其所為亦與刑法第一百七十五條第三項失火罪之構成要件並不該當。至
      被告毀損他人之物之犯行，因未具告訴權人提出告訴，本院自不得予以審究，
      附此敘明。
（三）此外，復查無其他積極證據足資證明被告有何公訴人所指之犯行，依前揭說明
      ，不能證明被告犯罪，自應諭知被告無罪之判決。
五、據上論斷，應依刑事訴訟法第三百零一條第一項，判決如主文。
中      華      民      國      九十二    年      六      月    十三    日
                                臺灣臺中地方法院刑事第七庭
                                        法  官  陳  卿  和
右正本證明與原本無異。
如不服本判決，應於送達後十日內向本院提出上訴狀（須附繕本），上訴於台灣高等
法院台中分院。
                                        書記官
中      華      民國      九十二    年      六      月    十三    日


司法院資訊處製作；財團法人民間司法改革基金會備份。
